臺北高等行政法院判決
　　　　　　　　　　　　　　　　　　 93年度訴字第3292號
　　　　　　　　　　　　　　　.
原　　　告　宜蘭食品工業股份有限公司
代　表　人　甲○○（董事長）
訴訟代理人　乙○○
被　　　告　經濟部智慧財產局
代　表　人　蔡練生（局長）
訴訟代理人　丙○○
上列當事人間因商標註冊事件，原告不服經濟部中華民國93年8
月4日經訴字第09306223910號訴願決定，提起行政訴訟。本院判
決如下：
　　主  文
原告之訴駁回。
訴訟費用由原告負擔。
　　事  實
一、事實概要
    原告前於92年6月13日以「越光」商標（下稱系爭商標，如
    附圖一），指定使用於當時商標法施行細則第49條所定商品
    及服務分類表第29類之牛奶、羊奶、調味乳、果汁牛奶、蜜
    豆奶、肉乾、魚丸、花生米、核桃仁、大豆、乾製果蔬、蜜
    餞、濃縮蔬菜湯等商品，向被告申請註冊，經被告審查，認
    系爭商標圖樣上之「越光」，與據以核駁註冊第538057號、
    第613710號（如附圖二、三）等二件「月光及圖」商標之中
    文「月光」近似，復均指定使用於同一或類似商品，有致相
    關消費者產生混淆誤認之虞，應不准註冊，以93年3月31日
    商標核駁第277412號審定書為核駁之處分。原告不服，提起
    訴願，經遭駁回，遂向本院提起行政訴訟。
二、兩造聲明：
　(一)原告聲明：
    1.訴願決定及原處分均撤銷。
    2.被告應就系爭商標為准予註冊之處分。
    3.訴訟費用由被告負擔。
　(二)被告聲明求為判決：
    1.駁回原告之訴。
    2.訴訟費用由原告負擔。
三、兩造之爭點：系爭商標指定使用於前揭商標法施行細則第49
    條所定商品及服務分類表第29類之商品，有否商標相同或近
    似於他人同一或類似商品或服務之註冊商標或申請在先之商
    標，有致相關消費者混淆誤認之虞者，而構成商標法第23條
    第1項第13款之違反？
　(一)原告主張之理由：
   1.按商標法第23條第1項第13款構成要件有三，其一為「商標
     圖樣與他人註冊或申請在先之商標相同或近似」，其二為
     「均指定使用於同一或類似之商品」，而「有致相關消費
     者混淆誤認之虞」則為其三。其中「有致相關消費者混淆
     誤認之虞」則為商標法於此次修正時所明訂，蓋依舊法時
     代，常有將近似與否及混淆誤認與否個別獨立判斷之情形
     ，實則本應綜合判斷有無混淆誤認之虞，為釐清此概念，
     始明訂二商標間「有致相關消費者混淆誤認之虞」，始不
     得註冊。易言之，應以商標有無「混淆誤認」，作為商標
     有無近似之審查原則，即便兩商標間僅外觀、觀念或讀音
     上有一發生近似，卻無生混淆誤認之虞者，仍難謂其構成
     近似而有前揭條文規定之適用。
   2.再者，商標整體之外觀、觀念、或讀音其中之一的近似，
     雖可能導致商標整體印象的近似，但卻非絕對必然，例如
     「第一」與「帝衣」，雖然讀音相同，但外觀及觀念截然
     不同，就二商標之整體印象而言，引起商品消費者混淆的
     可能性極低，應認為非屬近似之商標。是以，二商標外觀
     、觀念或讀音其中之一的近似，並非即可推論商標之整體
     印象即當然近似，此有被告「混淆誤認之虞」審查基準5.
     2.5可稽。查據以核駁二商標之中文「月光」與系爭商標「
     越光」間，僅有一相同之「光」字，然就據以核駁商標「
     月光及圖」之整體商標圖樣觀之，除中文文字「月光」外
     尚附隨一類似「光」字之設計圖形，與系爭商標圖樣上單
     純中文文字之「越光」相較，圖樣外觀差異甚鉅，其區別
     顯然；再者，就觀念而言，「越光」予人之第一印象即為
     日本越光米品種；而「月光」則為夜空中明月散發之光芒
     ，二者觀念迥異，極易分辨。正如同一般人不致將「獅子
     」與「蝨子」誤認為同一種生物。是以，系爭商標與據以
     核駁商標間，於外觀、觀念及讀音三者中，僅於讀音發生
     近似，實無達到可引起消費者混淆誤認之程度，未違反商
     標法第23條第1項第13款之規定。此外，原告同意減縮另案
     第000000000號商標，是怕有商品說明之問題，並非認同二
     商標近似。
   3.有關系爭商標與據以核駁商標不構成近似之判斷，按原告
     起訴狀所提之附件3，最高行政法院75年判字第1957號「
     Chen Ching」與「Chen Hsin」、76年判字第1576號「百
     麗BLESS及圖」與「百力」均為讀音近似，而於外觀、觀
     念上並不近似之案例，其客觀條件與系爭商標類似，然被
     告未慮及此，於訴願決定書理由中僅謂「其商標圖樣與本
     件並不相同，且屬另案，尚難比附援引，執為本件商標亦
     應准予註冊之論據」。惟原告以為，既為引用前例，自屬
     另案，其商標圖樣當然與系爭商標並不相同，然其客觀條
     件既與系爭商標類似，其內容核心之價值判斷自應一致，
     仍有其參考價值為是。
　(二)被告主張之理由：
   1.據以核駁商標一於85年核准延展註冊之專用商品為「咖啡
     、可可」，經核該等商品與系爭商標所指定之商品應非屬
     類似之商品。
   2.按判斷商標法第23條第1項第13款前段是否有致消費者混淆
     誤認之虞，前揭審查基準中，明列有各項相關參考之因素
     ，其中商標近似及商品類似二項要素，依前揭法條規定為
     必須具備之要件，其他參酌要素則視個案中是否存在而為
     斟酌。
   3.經核商標近似之判斷得就二商標外觀、觀念及讀音為觀察
     ，原告申請註冊之「越光」，與據以核駁商標二之中文「
     月光」相較，二者讀音完全相同，且皆有相同之「光」字
     ，於實際交易唱呼之際，如於電話購物時，可能會有所混
     淆而誤認二商品來自同一來源或雖不相同但有關聯之來源
     ，應屬構成近似之商標。次核系爭商標指定使用之「花生
     米、核桃仁、杏仁果、阿月渾子果實、大豆、乾製果蔬、
     蜜餞、脫水果蔬、糖漬果蔬、油炸果蔬片、油炸馬鈴薯脆
     片、蔭瓜、蔬菜速食調理包、濃縮蔬菜湯」等商品，與據
     以核駁之第613710號商標指定使用之「果蔬罐頭」商品相
     較，均為提供消費者於有關果蔬方面之飲食菜餚，二者之
     用途、功能大致相當，且常來自相同之產製業者，在用途
     、功能、產製者等因素上具有共同或關聯之處，此二商標
     所指定使用之商品間存在相同或相當程度之類似。
   4.綜合判斷前述有關系爭商標與據以核駁商標二在圖樣近似
     及商品類似之程度等因素，及其常透過相同之行銷管道及
     販賣場所進行銷售，一般消費者極有可能誤認此二商標之
     商品為同一來源之系列商品，或者誤認此二商標之使用人
     間存在關係企業、授權關係、加盟關係或其他類似關係，
     而產生混淆誤認情事，自有前揭法條規定之適用。
   5.至原告所稱75年判字第1957號「Chen Ching」商標與「Ch
     en Hsin」商標、最高行政法院76年判字第1576號「百麗BL
     ESS及圖」商標與「百力」商標，均為不構成近似之判斷一
     節，經核其案情與系爭商標迥異，且屬另案問題，基於商
     標個案審查拘束原則，尚不得執為系爭商標應予核准之論
     據。再者，原告同日申請之申請案號第000000000號「越光
     」商標，除有商標法第23條第1項第2款規定之適用外，尚
     有與系爭商標相類似之案情，其擬以核駁之商標亦均為「
     月光」及「月光及圖」等5件商標，經被告核駁先行通知後
     ，均由原告同意減縮商品，被告始准予註冊，列為註冊第
     0000000號。又由原告同意減縮商品可知，原告認同二商標
     近似。是被告依法核駁其註冊之申請，並無不合。
   理   由
一、按商標「相同或近似於他人同一或類似商品或服務之註冊商
    標或申請在先之商標，有致相關消費者混淆誤認之虞者」，
    不得註冊。為商標法第23條第1項第13款本文所規定。所謂
    「有致相關消費者混淆誤認之虞」者，係指兩商標因相同或
    構成近似，致使相關消費者誤認為同一商標，或雖不致誤認
    二商標為同一商標，但極有可能誤認二商標之商品／服務為
    同一來源之系列商品／服務，或誤認二商標之使用人間存在
    關係企業、授權關係、加盟關係或其他類似關係而言。而判
    斷有無混淆誤認之虞，則應參酌商標識別性之強弱、商標之
    近似及商品／服務類似等相關因素之強弱程度、相互影響關
    係及各因素等綜合認定是否已達有致相關消費者產生混淆誤
    認之虞。
二、系爭商標圖樣係由單純中文「越光」直書所組成，而據以核
    駁商標則係由橫書中文「月光」及弦月與光字合組之「月光
    」圖形所組合，據以核駁第613710號商標之「月光」文字，
    寓目明顯，自為該據以核駁商標主要部分，其與系爭商標之
    「越光」文字二者讀音完全相同，且皆有相同之「光」字，
    於實際交易隔離唱呼之際，易致誤認為同一或相關系列商標
    之商品，應屬近似之商標。且商標圖樣主要部分之外觀、讀
    音、觀念有一近似者，即為近似商標。上述兩商標主要部分
    之讀音既屬近似，即屬近似商標。又系爭商標指定使用之「
    牛奶、羊奶、調味乳、果汁牛奶、蜜豆奶、肉乾、魚丸、花
    生米、核桃仁、大豆、乾製果蔬、蜜餞、蔬菜速食調理包、
    濃縮蔬菜湯」等商品，與該據以核駁商標延展註冊後所指定
    使用之「果蔬罐頭」商品，均為提供消費者飲食方面之所需
    ，常來自相同之產製業者，或透過相同之行銷管道及販賣場
    所進行銷售，具有共同或關聯之處，二者指定使用之商品間
    應屬存在相當程度之類似關係。審酌本件商標與據以核駁之
    第613710號商標之高度近似程度及指定商品間高度之類似，
    以具有普通知識經驗之消費者，於購買時施以普通之注意，
    極有可能誤認兩商標之商品來自同一來源或雖不相同但有關
    聯之來源，應足以有致相關消費者混淆誤之虞，有違商標法
    第23條第1項第13款之規定，自不得註冊。原告主張系爭商
    標與據以核駁商標二者僅有一相同之「光」字，，除中文文
    字「月光」外尚附隨一類似「光」字之設計圖形，與系爭商
    標圖樣上單純中文文字之「越光」相較，圖樣外觀差異甚鉅
    ，觀念有別，於外觀、觀念及讀音三者中，僅於讀音發生近
    似，實無達到可引起消費者混淆誤認之程度，未違反商標法
    第23條第1項第13款之規定一節，並非可採。
三、至於據以核駁第538057號商標因商標延展註冊時指定使用於
    咖啡、可可等商品，與系爭商標指定使用商品並不類似，業
    據被告明，且本件係以據以核駁第613710號作為核駁依據
    （94年9月7日準備程序筆錄參照），故據以核駁第538057號
    商標部分已不影響判斷結果，故不予列論。另原告所舉其他
    類似案件獲准註冊部分，核其等商標圖樣與本件不同，案情
    有異，自難比附援引，執為有利判斷之論據。從而，系爭商
    標註冊申請，有違商標法第23條第1項第13款前段之規定。
    因此，被告據此而為核駁系爭商標註冊申請之處分，於法核
    無不合。訴願決定予以維持，亦無違誤。原告訴請撤銷訴願
    決定及原處分，並命被告就系爭商標應為准予註冊之處分，
    為無理由，應予駁回。
據上論結，本件原告之訴為無理由，爰依行政訴訟法第98條第3
項前段，判決如主文。
中　　華　　民　　國　　94　　年　  11　　月　 17  　 日
                          第一庭審判長法　官  姜素娥
           　　　　   　　　  　    　法　官　吳東都
           　　　　　   　　　      　法　官  陳國成
上為正本係照原本作成。
如不服本判決，應於送達後20日內向本院提出上訴狀並表明上訴
理由，如於本判決宣示後送達前提起上訴者，應於判決送達後20
日內補提上訴理由書（須按他造人數附繕本）。
中　　華　　民　　國　　94　　年　  11　　月　 17  　 日
      　　　　　　　　　   　 　　    書記官  王英傑
